【裁判字號】    97,上易,2258
【裁判日期】    971204
【裁判案由】    詐欺
【裁判全文】
臺灣高等法院刑事判決                97年度上易字第2258號
上  訴  人  臺灣臺北地方法院檢察署檢察官
被      告  甲○○
上列上訴人因被告詐欺案件，不服臺灣臺北地方法院97年度易字
第997號中華民國97年7月31日第一審判決（起訴案號：臺灣臺北
地方法院檢察署97年度偵字第2569號），提起上訴，本院判決如
下：
    主  文
原判決撤銷。
甲○○幫助意圖為自己不法之所有，以詐術使人將本人之物交付
，處拘役伍拾日，如易科罰金，以新臺幣壹仟元折算壹日。
    事  實
一、甲○○得預見提供自己在金融機構之帳戶供他人使用，可能
    係供不法份子作為詐欺犯罪之用，竟仍基於縱有人以其金融
    帳戶實施詐欺犯罪亦不違背其本意之不確定幫助故意，於民
    國96年12月14日，在臺北縣新店市○○路附近之某便利商店
    前，將其在臺灣郵政股份有限公司臺北體育場郵局（下稱臺
    北體育場郵局）所申請開立之帳號00000000000000號帳戶存
    摺、金融卡、密碼，提供予自稱「范先生」之姓名、年籍不
    詳成年男子，而任由該人或其轉手之詐欺集團作為詐欺取財
    收受款項之工具。嗣該不詳成年男子所屬或其轉手之犯罪集
    團成員，基於為自己或第三人不法所有之意圖，先於96年12
    月16日晚上9時23分許撥打電話給乙○○，佯稱乙○○之前
    購買書籍付款有誤，須至自動櫃員機以信用卡查詢云云，致
    乙○○信以為真而陷於錯誤，依該犯罪集團成員之指示，分
    別於同日晚上10時30分許、11時30分許，在嘉義市○區○○○路241號保安郵局自動櫃員機將2360元、29983元匯入甲○○上開帳戶內；再於96年12月16日晚上10時3分許撥打電話
    給丙○○，佯稱係書店員工，因丙○○之前購買書籍付款方
    式有誤，須至自動櫃員機取消錯誤付款方式云云，致丙○○
    信以為真而陷於錯誤，依該犯罪集團成員之指示，於同日晚
    上10時42分許，在臺北市中山區○○○路573號臺北圓山郵
    局自動櫃員機將6983元匯入甲○○上開帳戶內。嗣因乙○○
    、丙○○發覺受騙而報警，始查悉上情。
二、案經乙○○、丙○○分別訴由臺北縣政府警察局松山分局、
    臺北市政府警察局新店分局分別報請臺灣臺北地方法院檢察
    署偵查起訴。
    理  由
壹、證據能力有無之判斷：
    按被告以外之人（包括證人、鑑定人、告訴人、被害人及共
    同被告等）於審判外之陳述雖不符刑事訴訟法第159條之1至
    之4等4條之規定，而經當事人於審判程序同意作為證據，法
    院審酌該言詞陳述或書面陳述作成時之情況，認為適當者，
    亦得為證據；當事人、代理人或辯護人於法院調查證據時，
    知有刑事訴訟法第159條第1項不得為證據之情形，而未於言
    詞辯論終結前聲明異議者，視為有前項之同意，同法第159
    條之5定有明文。立法意旨在於傳聞證據未經當事人之反對
    詰問予以核實，原則上先予排除。惟若當事人已放棄反對詰
    問權，於審判程序中表明同意該等傳聞證據可作為證據；或
    於言詞辯論終結前未聲明異議，基於尊重當事人對傳聞證據
    之處分權，及證據資料愈豐富，愈有助於真實發見之理念，
    且強化言詞辯論主義，使訴訟程序得以順暢進行，上開傳聞
    證據亦均具有證據能力。本件證人即被害人乙○○、丙○○
    曾於警詢中為陳述，其性質雖屬傳聞證據，惟查無符合同法
    第159條之1至之4等前4條之情形，其等所為之上開警詢筆錄
    內容，於本院審理時予以提示並告以要旨，且各經檢察官及
    被告等人表示意見。當事人已知上述筆錄乃傳聞證據，且均
    未於言詞辯論終結前對該等筆錄內容異議，依上開規定，是
    證人乙○○、丙○○於警詢中之證言應具有證據能力。
貳、實體方面：
一、訊之被告甲○○固坦承有於前揭時地將其所申請開立之上開
    臺北體育場郵局帳戶之存摺、金融卡交予自稱「范先生」之
    姓名年籍不詳成年男子之事實，惟矢口否認有何幫助詐欺犯
    行，辯稱：伊係因應徵工作而將上開帳戶存摺、金融卡及密
    碼交付范先生，並未出售帳戶，也不了解對方為何要拿伊之
    存摺、金融卡及密碼云云。經查：
  (一)被害人乙○○、丙○○均因遭詐欺集團詐騙，而分別於上開
    事實欄所載之時地各將該等款項匯入被告上開臺北體育場郵
    局帳戶內等情，已據證人乙○○、丙○○於警詢中分別證述
    甚明（見4018號偵查卷第7頁至第8頁；2569號偵查卷第8頁
    至第9頁），且有郵政自動櫃員機交易明細表4紙、郵政自動
    櫃員機交易明細表影本1紙及臺灣郵政股份有限公司臺北郵
    局96年12月28日北營字第0960905001號函、97年1月7日北營
    字第0970900108號函所附被告上開郵局帳戶客戶基本資料、
    客戶歷史交易清單附卷可稽，堪信為真實。
  (二)又金融存摺事關個人財產權益之保障，其專有性甚高，除非
    本人或與本人親密關係者，難認有何理由可自由流通使用該
    存摺，且一般人均有妥為保管及防止他人任意使用之認識，
    縱特殊情況偶須交付他人使用，亦必深入瞭解他人用途暨其
    合理性，始予提供，然被告不了解該自稱范先生之不詳人士
    拿伊存摺、金融卡、密碼之目的，業據被告於本院準備程序
    時自承在卷（見本院卷第23頁），被告竟率將上開存摺、金
    融卡交予該不詳人士，顯違常情。況被告苟係為應徵工作須
    交付上開帳戶存摺、金融卡，亦應在上班處所辦理，而無約
    在臺北縣新店市○○路附近之便利商店前交付之理，被告對
    此竟亦未有所質疑即將存摺、金融卡及密碼交予他人，亦與
    常情不符，更遑論被告始終無法陳明係應徵何人或何家公司
    之工作。從而，被告辯稱伊是因應徵工作而交付上開帳戶之
    存摺、金融卡及密碼云云，尚難採信。上開存摺及金融卡、
    密碼自係被告交予他人使用，殆屬無疑。
  (三)一般於金融機構或郵局開設存款帳戶暨請領存摺及提款卡，
    係針對個人身分之社會信用而予以資金流通之經濟活動，具
    有強烈之屬人性格，而金融帳戶為個人理財之工具，申請開
    設並無任何特殊之限制，一般民眾皆得以存入最低開戶金額
    之方式在不同金融機構申請數個存款帳戶使用，乃眾所週知
    之事實，亦為被告所應知，是依一般人之社會經驗，若遇他
    人不自行向金融機構申請存款帳戶，反向他人蒐集金融帳戶
    使用，乃甚為怪異之事，衡情，提供帳戶者對於該等帳戶是
    否係供合法使用，絕無不起疑心之理。又以今日社會，利用
    人頭帳戶供作詐欺取財犯罪工具，迭有所聞，亦經傳播媒體
    廣為報導，被告對此應無不知之理，自可預見向其收受帳戶
    存摺及提款卡之真實姓名年籍不詳人士可能利用其所提供之
    金融機構帳戶供作詐騙他人匯入款項之用，藉由將所得資金
    存入後再行領出之過程，以達到隱瞞資金流向及避免提款行
    為人身分曝光之目的，而被告未詳究該名自稱「范先生」之
    不詳人士取得其臺北體育場郵局帳戶存摺及金融卡之用途為
    何，即貿然將重要且專屬個人之郵局存摺及金融卡、密碼交
    予該名不詳人士使用，顯有容任該名不詳人士利用其申請開
    立之郵局帳戶作為詐欺取財犯罪工具發生之本意，是其確有
    幫助他人詐欺取財之不確定故意，至為灼然。
  (四)綜上所述，被告所辯，應係事後卸責之詞，要無可採。本件
    事證明確，被告犯行洵堪認定。
二、查被告提供上開臺北體育場郵局帳戶存摺、金融卡併同密碼
    予他人使用，使詐欺集團向被害人詐欺財物後，得以使用被
    告上開帳戶為匯款、帳轉工具，顯係參與詐欺取財構成要件
    以外之行為，而對該詐欺集團遂行詐欺取財犯行資以助力。
    核被告所為，係犯刑法第30條第1項前段之幫助犯、第339條
    第1項之詐欺取財罪。又被告幫助他人犯前開罪名，爰依刑
    法第30條第2項規定按正犯之刑減輕之。被告提供上開存款
    帳戶予該詐欺集團，供作向乙○○、丙○○詐騙金錢之用，
    其同一提供帳戶之行為，致使乙○○、丙○○受害，應依想
    像競合關係從一重處斷。
三、原審未審酌上情，採信被告之辯解，而為其無罪之判決，容
    有未洽。檢察官上訴指摘原判決不當，即有理由。應由本院
    予以撤銷改判。爰審酌被告因工作無著，謀生不易，遂利令
    智昏，提供帳戶供不法犯罪行為人使用，所為已影響社會正
    常交易安全，增加被害人尋求救濟之困難，並使犯罪之追查
    趨於複雜，危害非輕，兼衡其犯罪動機、目的、手段、智識
    程度等一切情狀，量處如主文所示之刑，並諭知易科罰金之
    折算標準。至被告交付該自稱「范先生」不詳人士之上開存
    摺、金融卡，雖係供犯罪所用，惟因已交付予他人使用，又
    非違禁物，是該等物品不予宣告沒收，併予敘明。
據上論斷，應依刑事訴訟法第369條第1項前段、第364條、第299
條第1項前段，刑法第339條第1項、第30條第1項前段、第2項、
第55條、第41條第1項前段，刑法施行法第1條之1第1項、第2項
前段，判決如主文。
本案經檢察官王清杰到庭執行職務。
中    華    民    國    97    年    12    月    4    日
                  刑事第二十二庭審判長法  官  何菁莪
                                      法  官  江振義
                                      法  官  李麗珠
以上正本證明與原本無異。
不得上訴。
                                      書記官  陳禹任
中    華    民    國    97    年    12    月    5     日
附錄：本案論罪科刑法條全文
刑法第339條
意圖為自己或第三人不法之所有，以詐術使人將本人或第三人之
物交付者，處5年以下有期徒刑、拘役或科或併科1千元以下罰金
。
以前項方法得財產上不法之利益或使第三人得之者，亦同。
前二項之未遂犯罰之。


司法院資訊處製作；財團法人民間司法改革基金會備份。
